臺灣臺北地方法院交通事件裁定　　　　94年度交聲字第1281號
原處分機關　臺北市交通事件裁決所
異議人即
受處分人　　耕合貿易有限公司
代　表　人　粘瑞山
上列受處分人因違反道路交通管理處罰條例案件，對於臺北市交
通事件裁決所中華民國九十四年十一月三十日所為之處分（原處
分案號：北市裁二字第裁22─CR0000000號）聲明異議，本院裁
定如下：
    主      文
原處分撤銷。
耕合貿易有限公司不依順行方向停車，處罰鍰新臺幣玖佰元。
    理      由
一、按汽車停車時應依車輛順行方向緊靠道路右側，而停車時間
    、位置、方式及車種，如公路或警察機關有特別規定者，應
    依其規定，道路交通安全規則第一百十二條第一項第十六款
    、第二項定有明文。次按汽車駕駛人停車時有不依順行方向
    之情形者，處新臺幣（下同）六百元以上一千二百元以下罰
    鍰，道路交通管理處罰條例第五十六條第一項第六款亦規定
    甚明。而上開條例關於車輛駕駛人之處罰，如應歸責於車輛
    所有人者，處罰車輛所有人，為同條例第八十五條第三項所
    明定。至於逕行舉發違反道路交通管理事件，經汽車所有人
    依通知單之應到案日期前到案，並告知違規駕駛人姓名、身
    分證統一編號及住址者，處罰機關應即另行通知違規駕駛人
    到案依法處理；逾應到案日期，處罰機關應依道路交通管理
    處罰條例第八十五條第三項規定處罰該汽車所有人，違反道
    路交通管理事件統一裁罰基準及處理細則（以下簡稱處理細
    則）第二十四條亦規定甚明。是舉發機關就道路交通管理處
    罰條例第七條之二第一項各款所規定，即因當場不能或不宜
    攔截製單舉發之汽車駕駛人違規行為，得對汽車所有人逕行
    舉發處罰，汽車所有人雖已依舉發通知單所載之應到案日期
    前到案，惟倘未告知違規駕駛人姓名等資料者，致處罰機關
    無從通知違規駕駛人到案處理者，處罰機關仍應依道路交通
    管理處罰條例第八十五條第三項之規定，直接處罰該汽車所
    有人，其理甚明。是小型車之汽車駕駛人如有停車不依順行
    方向之違規停車行為經警逕行舉發，並於舉發通知單上所載
    之應到案日期前到案聽候裁決或提出申訴，惟並未告知違規
    駕駛人姓名、身分證統一編號及住址，經主管機關調查後仍
    認定前揭違規行為屬實者，依處理細則第四十四條第一項及
    違反道路交通管理事件統一裁罰基準表（下稱基準表）之規
    定，須對汽車所有人處以九百元之罰鍰。
二、本件異議人即受處分人耕合貿易有限公司所有車牌號碼AY─
    0489號自用小客車之駕駛人，於民國九十四年九月三日上午
    九時十分許，將該車停放於臺北縣永和市○○路一五八號前
    ，惟因停車方式未依順行方向停放，而係與道路順行方向呈
    垂直角度，且駕駛人不在場，經臺北縣政府警察局交通隊員
    警以駕駛人有違反道路交通管理處罰條例第五十六條第一項
    第六款「不依順行方向停車」之違規行為為由，於九十四年
    九月二十八日對車輛所有人即受處分人製單舉發，經將舉發
    通知單送達受處分人後，受處分人雖於九十四年十月十四日
    以電子郵件提出陳述，惟僅說明車輛駕駛人為粘耿嘉，並未
    進一步告知粘耿嘉之姓名、身分證統一編號及住址等資料，
    經原處分機關調查結果，仍認前開違規行為明確，乃依道路
    交通管理處罰條例第五十六條第一項第六款、處理細則第四
    十四條第一項暨基準表之規定，於九十四年十一月三十日以
    北市裁二字第裁22─CR0000000號裁決書對車輛所有人即受
    處分人裁處罰鍰一千元在案。
三、受處分人聲明異議意旨略以：受處分人所有前開車輛之駕駛
    人於當日前往該地訪友，見永和市○○路一五八號前有一空
    位，且左右亦有同樣以垂直道路順行方向停放之車輛，擋風
    玻璃上亦無違規停車單，該處又未劃設紅黃線，停放時間又
    為星期六上午九時人車較為稀少之時段，因而予以停放，竟
    遭開單；且該處幾乎無停車格可言，民眾以機車或盆栽作為
    路霸之情形亦屬氾濫，汽車停放空間嚴重不足，因而造成車
    輛不依順行方向停放之事實，員警對於路霸現象視若無睹，
    卻予以開單告發，為此聲明異議等語。
四、經查：
  (一)受處分人所有前開自用小客車之駕駛人於九十四年九月三日
    上午九時十分許，將該車停放於臺北縣永和市○○路一五八
    號前，其停放方式為與道路順行方向呈垂直角度，且駕駛人
    不在場，經臺北縣政府警察局交通隊員警以駕駛人有違反道
    路交通管理處罰條例第五十六條第一項第六款「不依順行方
    向停車」之違規行為為由，於九十四年九月二十八日對車輛
    所有人即受處分人製單舉發等情，有臺北縣政府警察局永和
    分局九十四年十二月二十二日北縣警永裁字第○九四○○四
    ○三一○號函檢附之採證照片及舉發通知單存根聯影本在卷
    可稽，受處分人對於前開車輛以垂直方式停放之事實亦不否
    認，此部分事實足堪認定。
  (二)依道路交通安全規則第一百十二條第二項、第一項第十六款
    規定，停車之位置及方式如經公路或警察機關有特別規定外
    ，原則上應依車輛順行方向緊靠道路右側停放，此乃基於管
    理車輛停放秩序、避免車輛隨意停放影響交通安全之目的所
    為之規定。本件受處分人停放位置之臺北縣永和市○○路一
    五八號前，並未劃設紅黃線，固屬得自由停車之處所，惟該
    路段亦未經道路主管機關特別劃設垂直式停車格位，故駕駛
    人停車時仍應遵守原則性之規定，即應依車輛順行方向緊靠
    路右側停放（與道路方向平行順向停放），否則即屬於法有
    違，應予處罰。亦即，駕駛人於設有禁止停車標線之紅黃線
    處所停車，固屬違法，應依道路交通管理處罰條例第五十六
    條第一項第四款處罰；惟縱屬未劃設紅黃線之得停車處所，
    駕駛人停車時仍應同時一併遵守上開條文其他各款之規定，
    例如不得不依順行方向、不緊靠道路右側停車，或併排停車
    ，否則仍應依同條項第六款或其他規定處罰，其理甚明。本
    件停車處所既未經主管機關劃設垂直式停車格位，則駕駛人
    仍應遵守一般規定，即應依車輛順行方向採與道路平行之方
    式停放，受處分人垂直停放即屬違規。至於該處縱有其他車
    輛同採垂直停放方式，或該路段附近停車位置遭人不當佔用
    ，甚至停車處所缺乏等情，均屬其他違規車輛應否受罰，或
    涉及交通主管機關應否檢討改進之問題，然受處分人尚難以
    該等理由據為免罰之依據。本件事證明確，受處分人不依順
    行方向停車之違規行為，堪以認定，自應依法裁罰。
五、原處分機關以受處分人有違反道路交通管理處罰條例之違規
    行為，於九十四年十一月三十日以北市裁二字第裁22─CR00
    00000號裁決書裁罰受處分人罰鍰一千元，固非無見。惟小
    型車之汽車駕駛人如有停車不依順行方向之違規停車行為經
    警逕行舉發，並於舉發通知單上所載之應到案日期前到案提
    出申訴者，依基準表之規定，須對汽車所有人處以九百元之
    罰鍰；詎原處分機關裁罰之金額為一千元，其處分即難認為
    適法。受處分人以前揭情詞為由聲明異議，雖無理由，惟原
    處分既有前述之不當，自屬無可維持，應由本院將原處分撤
    銷。查受處分人曾於本件舉發通知單上所載之應到案日期前
    之九十四年十月十四日（按原應到案日期為同年月二十三日
    前，有舉發通知單存根聯可證）以電子郵件向原舉發機關提
    出陳述，此有受處分人所填寫之陳述書一紙在卷可稽，爰以
    受處分人有小型車不依順行方向停車之違規行為，依道路交
    通管理處罰條例第五十六條第一項第六款、處理細則第四十
    四條第一項暨基準表之規定，裁罰受處分人罰鍰九百元如主
    文第二項所示，以資適法。
據上論斷，應依道路交通案件處理辦法第二十條前段，裁定如主
文。
中　　華　　民　　國　　94　　年　　12　　月　　30　　日
                  交通法庭法　官　林庚棟
以上正本證明與原本無異。
如不服本裁定應於送達後五日內向本院提出抗告狀。
　　　　　　          　　書記官　殷玉芬
中　　華　　民　　國　　95　　年　　1 　　月　　2 　　日
